【裁判字號】    92,裁,1652
【裁判日期】    921120
【裁判案由】    償還公費
【裁判全文】
最  高  行  政  法  院  裁  定                  九十二年度裁字第一六五二號
    抗  告  人  國立臺灣師範大學
    代  表  人  乙○○
右抗告人因與相對人甲○○間償還公費事件，對於中華民國九十一年九月十七日臺北
高等行政法院九十一年度簡字第一三○號裁定提起抗告，本院裁定如左︰
    主  文
原裁定廢棄。
    理  由
一、抗告意旨略謂：抗告人於原審提出之起訴狀，並無欠缺行政訴訟法第五十七條第
    一款所規定之法定必備程式，即抗告人於原審提出之起訴狀，業已載明相對人住
    所，縱訴訟書狀無法送達相對人而有應為送達處所不明之情，原審亦應依同法第
    八十一條第一款規定依職權為公示送達，而不應以抗告人起訴不合程式為由，裁
    定駁回抗告人之訴，是故原審依行政訴訟法第一百零七條第十款之規定駁回抗告
    人之訴，顯有率斷之虞而不足維持等語。
二、查本件抗告人因與相對人間償還公費事件，向原審提起行政訴訟，經原審依起訴
    狀所載相對人之住居所香港新界元朗大堂路南坑排義立園三六Ｅ，囑託行政院大
    陸委員會轉囑該會香港事務局送達。該事務局服務組於民國九十年十月二十七日
    以（九○）港局服字第二四五四號函復「該郵件經郵局加註「 UNCLAMED RETURN
    TO SENDER 」字樣後退回」原審遂於九十年十二月十日以（九十）院百審六股九
    ○訴二一三六字第○一六六四九號函通知抗告人查明相對人現址。抗告人於九十
    一年一月二十四日具狀陳明「起訴狀所載相對人之住所，乃其就學時所填載者，
    茲因相對人為僑生，是以其現址實已無法查知，為此爰依行政訴訟法第八十一條
    第三款之規定，聲請公示送達」等語。原審遂於同年一月二十八日以九十一年度
    簡字第一三○號裁定准為公示送達，除於九十一年三月八日將公示送達公告黏貼
    於原審法院牌示處外，並函知抗告人將該公告登載於九十一年四月十八日之聯合
    報國外航空版第三版。乃原審對上開公示送達是否合法發生送達效力，未予置論
    ，竟復於九十一年八月二十七日以九十一年度簡字第一三○號裁定，命抗告人於
    收受該裁定後九十一年九月十六日內補正相對人住居所，復於同年九月十七日以
    九十一年度簡字第一三○號裁定，以抗告人逾期未補正為由，裁定駁回抗告人之
    訴。然查，相對人如現仍設籍於香港新界元朗大堂路南坑排義立國三六Ｅ而因行
    方不明無法送達訴訟文書，則前開公示送達已合法發生效力，原審就此事實未予
    查明，逕以抗告人起訴不合法裁定駁回，自有未洽，抗告意旨，雖未指摘及此，
    惟原審裁定即有可議，應認抗告為有理由，應予廢棄。
三、依行政訴訟法第二百七十二條、民事訴訟法第四百九十二條裁定如主文。
中    華    民    國    九十二      年      十一      月     二十       日
                    最 高 行 政 法 院  第 四 庭
                                審 判 長 法  官      廖  政  雄
                                         法  官      黃  合  文
                                         法  官      趙  永  康
                                         法  官      鍾  耀  光
                                         法  官      姜  仁  脩
右  正  本  證  明  與  原  本  無  異
                                         法院書記官  彭  秀  玲
中    華    民    國    九十二      年      十一      月      二十      日


司法院資訊處製作；財團法人民間司法改革基金會備份。
